臺灣高雄地方法院刑事判決　　　　　　　100年度交易字第7號
公　訴　人　臺灣高雄地方法院檢察署檢察官
被　　　告　郭智超
上列被告因過失傷害案件，經檢察官提起公訴（98年度偵字第
30728 號），本院判決如下：
    主  文
郭智超犯過失傷害致人重傷罪，處有期徒刑伍月，如易科罰金，
以新臺幣壹仟元折算壹日。
    事  實
一、郭智超於民國98年6 月23日上午7 時58分許，騎乘車牌號碼
    601-DEN 號重型機車搭載高明暉，沿高雄市○○區○○路西
    往東方向行駛，行經該路段與大順三路交叉路口時，本應注
    意遵守交通號誌管制、速限及車前狀況，隨時採取必要之安
    全措施，在其行車方向之號誌已轉為黃燈，表示紅燈即將顯
    示，屆時將失去通行路權，尚未進入交叉路口之車輛不得進
    入路口，且行經無速限標誌或標線時，在設有快慢車道分隔
    線之慢車道，時速不得超過40公里，而依當時天氣晴、日間
    自然光線，柏油路面狀態乾燥、無缺陷、無障礙物且視距良
    好等情狀，並無不能注意之情事，竟欲搶在號誌轉為紅燈前
    通過該交叉路口，而疏於注意車前狀況，逕以時速50公里之
    車速貿然前行，適李祈章騎乘車牌號碼ZED-251 號輕型機車
    ，原於大順三路由南往北方向直行，而在上開路口之慢車道
    處停車，擬等候大順三路方向轉換為綠燈後，即駛入大順三
    路，亦在燈號轉換為綠燈後，未注意車前狀況即貿然前進，
    致撞及郭智超之上開機車，李祈章因而人車倒地，受有頭部
    外傷併顱內出血等傷害，經送高雄醫學大學附設中和紀念醫
    院接受腦室腹腔分流術及氣切造口術，復再住院接受顱骨成
    型術，目前狀況為意識欠清，左側肢體偏癱，為難治之重傷
    害。而郭智超於肇事後，未被偵查犯罪機關發覺前，即向到
    現場處理之警員供承肇事，自首並接受裁判。
二、案經李祈章之妻劉碧珠訴由高雄市政府警察局苓雅分局報告
    臺灣高雄地方法院檢察署檢察官偵查起訴。
    理  由
壹、證據能力部分
    按被告以外之人於審判外之言詞或書面陳述，除法律有規定
    者外，不得作為證據，刑事訴訟法第159 條第1 項定有明文
    ；另按被告以外之人於審判外之陳述，雖不符前四條（即刑
    事訴訟法第159 條之1 至第159 條之4 ）之規定，而經當事
    人於審判程序同意作為證據，法院審酌該言詞陳述或書面陳
    述作成時之情況，認為適當者，亦得為證據；當事人、代理
    人或辯護人於法院調查證據時，知有第159 條第1 項不得為
    證據之情形，而未於言詞辯論終結前聲明異議者，視為有前
    項之同意，刑事訴訟法第159 條之5 第1 項、第2 項定有明
    文。本案據以認定被告郭智超犯罪事實存否之被告以外之人
    於審判外之言詞及書面陳述，雖屬傳聞證據，但因檢察官及
    被告於本院準備程序或審理時，經提示並告以要旨後，或同
    意作為本案之證據；或未於言詞辯論終結前聲明異議（詳本
    院審交易卷第101 頁第5 行，本院交易卷第29頁背面第12行
    以下至第32頁第1 行），本院審酌上開證據均係依法取得，
    並無任何違背法律規定之情事，認為適當，依上揭刑事訴訟
    法第159 條之5 第1 項、第2 項之規定，均有證據能力。
貳、認定事實所憑之證據及理由
一、訊據被告坦承於上開時、地騎乘機車與被害人李祈章騎乘之
    機車發生車禍，致李祈章受有上開傷害之事實。惟否認有何
    過失傷害犯行，辯稱：在其行車方向之路口號誌仍為綠燈時
    ，已通過該路口之停止線，行經交叉路口時方轉換成黃燈，
    當時車速約40公里，並沒有超速，是被害人闖紅燈衝出來撞
    到其之機車車尾才倒地受傷等語。經查：
（一）被告郭智超騎乘車牌號碼601-DEN 號之重型機車，行經高
      雄市○○區○○路與大順三路口時，與被害人李祈章所騎
      乘車牌號碼ZED-251 號輕型機車發生車禍之事實，業據被
      告郭智超自陳在卷（詳警卷第2 頁第1 行以下），並有道
      路交通事故現場圖、道路交通事故調查報告表(一)及(二)、交
      通事故談話記錄表、交通事故現場照片附卷可憑（詳警卷
      第7 至12、15至22頁）。而被害人李祈章因本件車禍受有
      受有頭部外傷併顱內出血等傷害，經送高雄醫學大學附設
      中和紀念醫院接受腦室腹腔分流術及氣切造口術，復再住
      院接受顱骨成型術，目前狀況為意識欠清，左側肢體偏癱
      ，為難治之重傷害，亦有健仁醫院99年4 月8 日健仁字第
      0990000128號函及所附病歷資料、高雄醫學大學附設中和
      紀念醫院99年4 月21日高醫附行字第099001474 號函在卷
      可稽（詳偵卷第84至103 頁）。是被害人李祈章因本件車
      禍撞擊而受有上開傷害之事實，應可認定。
（二）證人廖信忠於本院審理時結證稱：與被害人李祈章是公司
      同事，案發當日上午約8 點時與李祈章先一起在大順路及
      武廟路口之位置等紅綠燈，因直行大順路過大順陸橋後就
      到公司，所以那是往公司方向必經之路，在該路口號誌轉
      換為綠燈時，伊便騎車往前行，在通過路口之後隨即聽到
      擦撞聲，轉過來的時候，看到李祈章之機車與被告之機車
      發生車禍，便返回現場打電話去公司，請公司的小姐幫忙
      報警等語（詳本院交易卷第23頁背面第8 行以下）；參以
      證人林洲良於本院審理時亦結證稱：與被害人李祈章是同
      事，案發當日上午近8 時左右，在大順路及武廟路口停等
      紅燈時，看到同事廖信忠在講電話，後來才知道李祈章發
      生車禍被撞倒在路上，便留在現場幫忙處理，曾與被告在
      現場交談，被告說其當時因為上班時間很趕，所以騎車之
      時速約50、60公里，且是在號誌燈為黃燈轉紅燈時衝過路
      口的等語（詳本院交易卷第27頁背面倒數第7 行以下）。
      又武廟路西向東為設有快慢車道分隔之車道，路面並無繪
      製速限標誌，慢車道之行車速限為時速40公里，有高雄市
      政府警察局苓雅分局99年5 月17日函送該路段照片及說明
      在卷可稽（詳偵卷第107 、109 頁）。足徵被告騎車通過
      武廟路及大順路口之停止線時，燈號本為黃燈，被告為求
      儘速通過路口，猶超速往前行駛，詎料在尚未通過路口之
      前，武廟路方向之燈號即已轉換為紅燈，原在大順路口南
      往北方向停等紅燈之車輛則因號誌轉為綠燈而起駛，被告
      雖欲加速前進以閃避來車，卻因閃避不及，而與被害人李
      祈章騎乘之機車發生碰撞事故。復觀之上揭道路交通事故
      現場圖及現場照片所示（詳警卷第7 頁、第16頁及第17頁
      下方），得見被告於肇事前，原係騎車在武廟路西往東方
      向之外側車道，以通過武廟路及大順三路路口，該路段之
      武廟路左右兩邊各為寬約8 公尺之二線車道，橫向之大順
      三路則為寬約20餘公尺之路口，而被告從武廟路直行穿越
      大順三路口發生車禍事故後，其機車之倒地位置係在對向
      武廟路外側車道之店家路邊，被害人李祈章之機車則是倒
      臥在大順三路外側車道與行人穿越道交接處等情。益足徵
      被告於案發當時騎車通過武廟路、大順三路口時，確有超
      速行駛之情，否則焉有可能在發生本件碰撞事故後，被告
      之機車不但無法立即煞住或倒在原車道上，反而係向左倒
      臥在距離原車道約10餘公尺之對向武廟路外側車道之店家
      路邊。基此，被害人李祈章既於大順三路號誌轉換成綠燈
      後不久即與被告發生車禍，而武廟路停止線至車禍發生地
      點距離非近，足見被告應係闖越武廟路黃燈，當行駛至李
      祈章機車停放處前，武廟路之燈號已轉成紅燈、大順三路
      燈號已轉成綠燈，被告見狀仍繼續加速前進，方於李祈章
      欲騎乘機車前進大順三路口時，兩車發生碰撞。是被告騎
      乘機車闖越黃燈及超速行駛之事實，應堪認定。
（三）被告雖辯稱：係在綠燈狀態下以時速40公里左右之速度通
      過上開路口，是李祈章所騎乘之機車闖紅燈，自大順三路
      口便利商店旁之斑馬線直接駛來，伊因閃避不及，方會被
      李祈章機車之車頭撞及伊之機車車尾燈等語。惟查：
      1.被告於本件交通事故發生後，即向到場處理之警員表示
        其駕車時速為50公里，此有交通事故談話紀錄表在卷可
        按（詳警卷第10頁倒數第1 行），顯見被告於事故發生
        之初即已坦承確有超速之情，核與證人林洲良之上揭證
        詞相合，堪以認定，已如前述。是被告於警詢、偵查中
        改稱其之車速僅約40公里等語，無非卸責飾詞，自難遽
        信。
      2.被告雖陳稱：當時其之機車車身已通過路口，是李祈章
        機車之車頭撞及其之機車車尾燈等語置辯。然據上揭道
        路交通事故現場圖、道路交通事故調查報告表(二)所載，
        係被告機車之右前車頭與被害人李祈章機車之左前車頭
        碰撞致肇事（詳警卷第7 、9 頁）；再佐以現場照片（
        詳警卷第18頁上方）所示，亦無從得見被告之機車車尾
        燈有何破損之情。故被告此部分辯詞，顯與卷證不合，
        核非足採。
      3.又被告於警詢時陳稱：在通過路口時，燈號是綠燈等語
        （詳警卷第2 頁第13行）；嗣被告於偵查中改稱：騎到
        路口的一半就變成黃燈等語（詳偵卷第36頁第1 、2 行
        ），可見被告對於其通過路口時之燈號狀態，前後陳詞
        並非全然一致。而證人高明暉於偵查中證稱：當時係搭
        乘被告之機車，被告之車速不快，通過路口時是綠燈，
        是被害人闖紅燈且車速很快，被告來不及反應，方發生
        事故等語（詳偵卷第8 頁第16行以下）。另證人廖信忠
        於本院審理時則證稱：與李祈章原均在大順三路口停等
        紅燈，見燈號轉換成綠燈後，方先後起駛通過大順三路
        、武廟路口等語（詳本院交易卷第24頁倒數第11行以下
        ）。是關於本件車禍發生時，武廟路方向之交通號誌究
        竟為黃燈、抑或紅燈乙節，被告與證人高明暉及證人廖
        信忠之陳詞，顯不一致。因被害人李祈章係由大順三路
        由南往北方向行駛，並於大順三路、武廟路口停等紅燈
        之事實，業經本院認定如前。既然李祈章於大順三路、
        武廟路口停等紅燈後，如有闖越紅燈之意思，當可立即
        闖越，又何須停等多時後，在被告闖越武廟路黃燈之際
        ，始闖越大順三路紅燈？職是，李祈章既選擇停等紅綠
        燈，且於路口等候多時，顯係為避免闖越紅燈，造成危
        險，衡情實無於停等紅燈多時後貿然闖越大順三路紅燈
        之動機，是證人廖信忠所述應可採信。況且，被告於警
        詢時又自陳：有看到李祈章從路口騎車出來，且曾鳴喇
        叭對李祈章示警，當時李祈章之行車速度約10至20公里
        等語（詳警卷第2 頁第3 行以下至第11行），足見被告
        於肇事前尚能注意被害人李祈章之所在位置，並知悉李
        祈章之車速不快。然而，既然李祈章原先已在路口停等
        紅燈一段時間，又有何必要在燈號尚未轉換成綠燈前，
        即以緩慢之車速闖紅燈？基此，證人高明暉所述被告之
        車速不快，而係被害人李祈章車速過快，致被告反應不
        及等語，除顯與被告所述不合，已難遽信外，被告或證
        人高明暉陳稱係被害人李祈章闖紅燈等情，亦難與事理
        相合，均非足採。
（四）按汽車駕駛人雖可信賴其他參與交通之對方亦能遵守交通
      規則，同時為必要之注意，謹慎採取適當之行動，而對於
      不可知之對方違規行為並無預防之義務，然因對於違規行
      為所導致之危險，若屬已可預見，且依法律、契約、習慣
      、法理及日常生活經驗等，在不超越社會相當性之範圍應
      有注意之義務者，自仍有以一定之行為避免結果發生之義
      務。因此，關於他人之違規事實已極明顯，同時有充足之
      時間可採取適當之措施以避免發生交通事故之結果時，即
      不得以信賴他方定能遵守交通規則為由，以免除自己之責
      任（最高法院74年臺上字第4219號判例、84年臺上字第53
      60號判例參照）。又汽車行駛時，應注意車前狀況，隨時
      採取必要之安全措施；汽車行駛至交叉路口時，應遵守燈
      光號誌；另圓形黃燈用以警告車輛駕駛人及行人，表示紅
      色燈號即將顯示，屆時將失去路權，道路交通安全規則第
      94條第3 項、第102 條第1 項第1 款、道路交通標誌標線
      定有明文。查本件被告自承係在武廟路交通號誌已轉換呈
      「黃燈」之狀態下仍繼續直行，且在其直行之過程中，已
      發現被害人李祈章之機車等情（詳本院交易卷第27頁倒數
      地第12行以下），業如前述，足見被告應可注意該交叉路
      口處，尚有被害人李祈章之機車在停等大順三路方向之綠
      燈，隨時準備穿越路口，在被告無法於燈號轉換成紅燈之
      前通過路口，本應立即停車，避免繼續前進。而當時天氣
      晴、日間自然光線，柏油路面狀態乾燥、無缺陷、無障礙
      物且視距良好等情狀，並無不能注意之情事，被告卻疏未
      注意，仍駕車直行進入該交岔路口內，致煞車不及，右前
      車頭與被害人騎乘之機車左前車頭處發生碰撞，造成被害
      人受到上開傷害，被告自應負過失之責。又被害人李祈章
      雖亦因疏未注意車前狀況，未俟被告之機車通過即貿然前
      進，致發生碰撞，同為本件車禍之肇事原因，但被害人之
      過失行為，仍無足解免被告之罪責。
二、綜上，被告騎乘上開機車直行駛入前述交岔路口時，行車速
    限為時速40公里，交通號誌已呈現「黃燈」，依現場之相關
    位置，本應避免繼續前進，並注意車前狀況，隨時採取必要
    之安全措施，且依當時情形並非不能注意，竟疏未注意該交
    岔路口內，尚有被害人李祈章騎乘之上開機車在路邊停等，
    擬於燈號變換後橫向通過該路口，即以時速50公里之速度直
    行進入該交岔路口內，致煞車不及，發生本件車禍，其有過
    失自明；另被害人因本件車禍受有上揭傷害，已如前述，且
    與被告之過失行為間具有相當因果關係。是以，本件事證已
    臻明確，被告之犯行堪以認定，應依法論科。
、論罪科刑之理由：
一、按「其他於身體或健康，有重大不治或難治之傷害」，係屬
    重傷，刑法第10條第4 項第6 款定有明文。至被害人李祈章
    因上開車禍所受傷勢，經高雄醫學大學附設中和紀念醫院函
    覆表示：「李君（即李祈章）於98年6 月23日因車禍入本醫
    院，同日接受開顱手術移除腦內血塊，於98年7 月1 日接受
    腦室腹腔分流手術及氣切造口術，於98年7 月22日出院。至
    98年10月8 日到本醫院門診回診，並於98年11月13日再住院
    接受顱骨成型術，於98年11月19日出院，目前李君之狀況為
    意識欠清，左側肢體偏癱，為難治之重傷害。」等語，有該
    醫院99年4 月21日高醫附行字第099001474 號函在卷可稽（
    詳偵卷第103 頁）。從而，被害人李祈章因上開車禍受有重
    大難治之傷害無訛，且被告上開過失行為與被害人所受傷害
    之間，亦具有相當因果關係。故核被告所為，係犯刑法第
    284 條第1 項後段之過失重傷害罪。又被告於肇事後，留在
    事故現場，主動向前往事故現場處理且尚不知肇事者為何人
    之員警坦承肇事，嗣並接受裁判之事實，有高雄市○○○○
    ○道路交通事故肇事人自首情形紀錄表1 紙附卷可佐（詳警
    卷第13頁），是被告於員警尚不知何人犯罪前，主動坦承其
    為肇事者，符合刑法第62條前段自首之規定，爰依法減輕其
    刑。
二、爰審酌被告疏未注意交通規定，致與被害人發生車禍，造成
    被害人受傷，行為實有可議，惟念及被告為本件犯行前並無
    有期徒刑以上之犯罪前科紀錄，有臺灣高等法院被告前案紀
    錄表1 紙在卷足憑，素行尚可，另斟酌被害人李祈章對本件
    車禍之發生同有過失、所受傷勢程度及被告迄未賠償被害人
    等一切情狀，量處如主文所示之刑，並參酌前開犯罪情狀，
    諭知如主文所示之易科罰金折算標準。
據上論斷，應依刑事訴訟法第284 條之1 、第299 條第1 項前段
，刑法第284 條第1 項後段、第62條前段、第41條第1 項前段，
刑法施行法第1 之1 條，判決如主文。
本案經檢察官張志杰到庭執行職務。
中    華    民    國   100    年    3     月    31    日
                  刑事第四庭    法  官  葉文博
以上正本證明與原本無異。
如不服本判決應於收受本判決後10日內向本院提出上訴書狀，並
應敘述具體理由，如未敘述上訴理由者，應於上訴期間屆滿後20
日內補提理由書狀於本院（均須按他造當事人之人數附繕本）「
切勿逕送上級法院」。
中    華    民    國   100    年    3     月    31    日
                                書記官  李柏親
附錄本判決論罪科刑法條：
刑法第284條第1項
因過失傷害人者，處6 月以下有期徒刑、拘役或5 百元以下罰金
，致重傷者，處1 年以下有期徒刑、拘役或5 百元以下罰金。